【裁判字號】    99,交聲更,12
【裁判日期】    990721
【裁判案由】    違反道路交通管理處罰條例
【裁判全文】
臺灣士林地方法院交通事件裁定        99年度交聲更字第12號
原處分機關  交通部公路總局臺北區監理所
異  議  人
即受處分人  富晶電子股份有限公司
法定代理人  俞再鈞
上列異議人即受處分人因違反道路交通管理處罰條例案件，對於
臺北市交通事件裁決所於民國98年10月15日所為北監自裁字第裁
40-AD0000000號裁決書，聲明異議，本院於民國99年1 月14日以
98年度交聲字第1395號裁定駁回異議後，異議人不服，提起抗告
，經臺灣高等法院於民國99年6 月2 日以99年度交抗字第922 號
裁定撤銷發回，本院更為裁定如下：
    主  文
原處分關於記違規點數之部分撤銷。
其餘異議駁回。
    理  由
一、異議意旨略以：依道路交通標誌設置規則（應係道路交通標
    誌標線號誌設置規則之誤）第231 條第1 款表列規定，行車
    號誌中黃色燈號在限速每小時50公里以下之路段中應顯示3
    秒，而依原舉發機關查覆函顯示，本案路段限速在每小時50
    至70公里之間，然黃燈顯示卻僅有2.9 秒，其燈號設置於法
    不合，一般駕駛亦無從反應緊急煞車，為此請准予撤銷原處
    分另為適法處分云云。
二、原處分意旨略以：異議人即受處分人富晶電子股份有限公司
    所有車號6689-QK 號自用一般小客車，於98年8 月19日上午
    10時13分許，行經臺北市○○路、立德路口（往北投），經
    警舉發「駕車行經有燈光號誌管制之交岔路口闖紅燈」之違
    規，爰依道路交通管理處罰條例第53條第1 項，裁處新臺幣
    （下同）2,700 元，並依同條例第63條第1 項第3 款（裁決
    書漏引第3 款）規定，記違規點數3 點等語。
三、按道路交通標誌、標線、號誌設置規則第206 條第5 款第1
    目規定：車輛面對圓形紅燈之行車管制號誌，表示禁止通行
    ，不得超越停止線或進入路口。次按汽車駕駛人，行經有燈
    光號誌管制之交岔路口闖紅燈者，處新臺幣（下同）1,800
    元以上5,400 元以下罰鍰，並記違規點數3 點，道路交通管
    理處罰條例第53條第1 項、第63條第1 項第3 款分別定有明
    文。又按汽車駕駛人闖紅燈之情形，當場不能舉發，得以非
    固定式科學儀器取得證據資料證明其行為違規，記明車輛牌
    照號碼、車型等可資辨明之資料，以汽車所有人為被通知人
    製單逕行舉發，此見同條例第7 條之2 第1 項第1 款、第4
    項規定即明。
四、經查：
  (一)本件異議人所有之車號6689-QK 號自用一般小客車，98年8
    月19日上午10時13分許，行經臺北市○○路、立德路口（往
    北投），行經臺北市○○路、立德路口（往北投），有「駕
    車行經有燈光號誌管制之交岔路口闖紅燈」之違規，此有臺
    北市政府警察局北投分局98年10月6 日北市警投分交字第09
    832072900 號函、98年12月23日北市警投分交字第09832521
    1000號函各1 份及其函送之原採證照片2 幀附卷可憑，據上
    開卷附兩張採證照片及函文各1 份說明以觀，異議人所有之
    車號6689—ＱＫ號自用小客車，於上揭舉發時間，經人駕駛
    沿臺北市○○路往北投方向，行經大度路、立德路交叉路口
    處時，於大度路燈號轉變為紅燈1.3 秒後越過停止線直行，
    經感應式線圈感應後連隨啟動電腦照相機拍攝第一張照片採
    證，於紅燈亮起2.3 秒後行駛至第二感應線圈，再由電腦拍
    攝第二張照片採證，並測得其時速為67公里，是異議人所有
    之上開車輛闖紅燈後直行之違規事實，甚為明確，自應依法
    裁罰。
  (二)而道路交通管理處罰條例第85條第1 項明定「按本條例之處
    罰，受舉發違反道路交通管理事件之受處罰人，認為受舉發
    之違規行為應歸責他人者，應於舉發違反道路交通管理事件
    通知單應到案日期前，檢附相關證據及應歸責人相關證明文
    件，向處罰機關告知應歸責人，處罰機關應即另行通知應歸
    責人到案依法處理。逾期未依規定辦理者，仍依本條例各該
    違反條款規定處罰」。茲查，經本院核閱卷內事證，異議人
    於本件到案日期即98年10月5 日前並未檢附相關證據及應歸
    責人相關證明文件，向處罰機關告知應歸責人為何人，因異
    議人逾期未依規定辦理歸責事宜，原處分機關依道路交通管
    理處罰條例第85條第1 項後段之規定仍對異議人裁罰，於法
    即無不合。
  (三)按道路交通標誌標線號誌設置規則第231 條第1 款規定：「
    號誌之燈號變換規定如下：一、行車管制號誌之黃色燈號時
    間『得』依下表之規定：…」，由此規定方式可知，關於黃
    色燈號時間之設置規定非強行規定，主管機關得於考慮不妨
    害行人通行、行車安全無虞等因素，而設定相當時間。異議
    人所稱該違規路段之黃燈設置於法不符，顯有誤解。又本件
    違規路段限速為50km/h，為臺北市政府警察局北投分局98年
    12 月23 日北市警投分交字第09832521100 號函所明，其黃
    色燈號時間依法設為3 秒，據採證照片所示該黃色燈號縱僅
    亮2. 9秒，惟參以異議人闖紅燈之時速為67km /h ，換算秒
    速約為18.61 公尺，該0.1 秒之誤差，於本件違規事實，縱
    黃色燈號秒數為2.9 秒，並無礙提醒異議人燈號即將轉換成
    紅色燈號之警示，是該0.1 秒之誤差實在容許範圍內；再者
    異議人所有之上開車輛係於大度路燈號轉變為紅燈1.3 秒後
    越過停止線直行，業如上述，是縱本件前揭路口之黃燈無上
    開可容許之0.1 秒誤差，異議人所有之上開車輛仍會於轉變
    為紅燈1.2 秒後越過停止線，就結果言，仍無解於異議人闖
    越紅燈之事實。又該黃色燈號時間之設置，實係屬該公路主
    管機關權限範圍，且依上開說明認仍在可容許之誤差內而未
    於法不合，於維護交通秩序、確保交通安全，道路使用人自
    應隨時注意道路號誌之設置並遵守之，異議人於主管機關尚
    無認有檢討修正本件違規路段秒數之前，自不得任意無視現
    行號誌規範，異議人此部分所指，實屬無據，不足採信。
五、綜上所述，本件事證明確，異議人違規事實堪以認定。又道
    路交通管理處罰條例第63條關於違規記點之規定，目的乃在
    於累積達一定點數後可執行吊扣或吊銷駕駛執照之處分，然
    本件受處分人既為法人，並無駕駛執照可供吊扣或吊銷，即
    無違規記點處分之實益，無庸於處分時另記違規點數，故原
    處分機關依道路交通管理處罰條例第63條第1 項第1 款裁處
    異議人應記違規點數之部分，即有未洽。準此，本件異議人
    之異議雖無理由，仍應由本院撤銷此部分之記點處分，以期
    適法。
據上論斷，應依道路交通管理處罰條例第87條第2 項，道路交通
案件處理辦法第20條前段規定，裁定如主文。
中    華    民    國    99    年    7     月    21    日
                  交通法庭法  官  吳維雅
以上正本證明與原本無異。
如不服本裁定應於送達後5 日內向本院提出抗告狀。
                          書記官  劉育君
中    華    民    國    99    年    7     月    21    日

司法院資訊處製作；財團法人民間司法改革基金會備份。
